臺灣臺中地方法院裁定
111年度中秩字第26號
移送機關    臺中市政府警察局第三分局
被移送人    陳建汶


上列被移送人因違反社會秩序維護法案件，經移送機關以中華民
國111年2月11日中市警三分偵字第1110005555號移送書移送審理
，本院裁定如下：
    主    文
陳建汶不罰。
    理    由
一、移送意旨略以：被移送人陳建汶民國110年2月3日21時59分
    許，涉嫌於臺中市○區○村○路00號前，在BPB-5720號自小客
    車內（下稱系爭汽車）持類似真槍之玩具槍，對路邊不明人
    、物以紅外線瞄準，民眾見狀受驚嚇遂以電話報案，經警據
    報後前往上開地點，據被移送人坦承在馬路旁把玩玩具槍等
    行為，且經在場證人陳以翔、何惠君於警詢中指述甚詳，並
    於證人陳以翔所駕駛之系爭車輛內扣得不具殺傷力之玩具槍
    2把（下稱系爭2把玩具槍），因認被移送人無正當理由攜帶
    系爭玩具槍有危害安全之虞，有違反社會秩序維護法第65條
    第3 款之規定，是依法移送本院裁處等語。
二、按犯罪事實應依證據認定之，無證據不得認定犯罪事實，刑
    事訴訟法第154 條第2 項定有明文。又事實之認定，應憑證
    據，如未能發現相當證據，或證據不足以證明，自不能以推
    測或擬制之方法，以為裁判基礎；認定不利於被告之事實，
    須依積極證據，苟積極證據不足為不利於被告事實之認定時
    ，即應為有利於被告之認定，更不必有何有利之證據（最高
    法院40年臺上字第86號、30年上字第816 號裁判意旨參照）
    ，此於社會秩序維護法第92條亦明文規定準用之。次按無正
    當理由攜帶類似真槍之玩具槍，而有危害安全之虞者，處3 
    日以下拘留或新臺幣18,000元以下罰鍰，社會秩序維護法第
    65條第3 款定有明文。此條款之處罰要件，須行為人客觀上
    有攜帶類似真槍之玩具槍之行為，且該攜帶玩具槍係無正當
    理由，且有危害於行為人攜帶玩具槍所處時空之安全情形，
    或其方法驚嚇他人已達有危害安全之虞，始足當之，亦即行
    為人之行為依客觀情狀若足認確已有妨害公共秩序、擾亂社
    會安寧之潛在目的及程度，方得以違反社會秩序維護法之該
    條款處罰之；至是否已達妨害公共秩序、擾亂社會安寧之程
    度，須審查該行為人之言詞舉動、時間、地點、身分等加以
    考量，並非一旦持有類似真槍之玩具槍遭查獲，即一概依該
    法條處罰。
三、經查：
　㈠被移送人固自承有於上開時、地把玩系爭2把玩具槍之行為，
    惟否認有使用玩具槍對準路過之民眾，陳稱：「（問：為何
    會於公眾場所拿出展示遭經過民眾發現？現場經過為何請詳
    述？）我於111年2月3日21時55分因為給朋友載，當時有兩
    部車，有朋友說要去小北百貨買鞭炮，所以才會到臺中市南
    區美村南路停車，停好車之後我就下車，其他人也下車跑去
    小北百貨買東西，我就走到另一部車找朋友陳以翔聊天，聊
    天時我就看到副駕駛座有玩具槍，我就自己拿起來，在車子
    旁邊拉滑套把玩，我沒有裝BB彈，就只是拿來拉來拉去，後
    來買東西的人回來我就把玩具槍放回去，走回原本的車上，
    在警方來之前就離開了...」、「（問：有無其他民眾在場
    ？）沒有其他民眾在場」等語在卷（現本院卷第19頁）；核
    與證人陳以翔所述：「（問：當時是何人以及何時在公眾場
    所拿出玩具槍把玩現場經過請詳述？）我在車上拿我購買的
    玩具槍給陳建汶把玩，而時間我已經不確定。」、「（問：
    有無其他民眾在場？）沒有其他民眾在場」等語（見本院卷
    第29頁）、證人何惠君所述：「（問：當時是何人以及何時
    在公眾場所拿出玩具槍把玩現場經過請詳述？）當時陳以翔
    將玩具槍給陳建汶，然後陳建汶在車外拉玩具槍。」、「（
    問：有無其他民眾在場？）沒有其他民眾在場」等語（見本
    院卷第37頁）大致相符，是可知現場並無其他民眾，亦難認
    被移送人有何使用玩具槍對準路過民眾之情事。
　㈡而系爭2把玩具槍為證人陳以翔所有，經被移送人陳建汶、證
    人陳以翔、證人何惠君於警詢時陳述綦詳（見本院卷第17、
    27、35頁）；參以員警於查獲當時，系爭2把玩具槍係分別
    置放於證人陳以翔駕駛之系爭方汽車副駕駛座腳踏墊上及右
    後座椅墊上，被移送人已不在現場，系爭2把玩具槍自始復
    未經被移送人攜出使用之情，有現場照片附卷可參（本院卷
    第53、55頁），故對照卷內事證所載，要難認被移送人有何
    「攜帶」類似真槍之玩具槍行為，並以之遂行妨害公共秩序
    與擾亂社會安寧之目的。承上，實難逕以被移送人在現場無
    民眾之情形下，單純短暫於系爭汽車旁借用他人所有之系爭
    2把玩具槍、把玩之行為，即遽認被移送人有移送機關所稱
    無正當理由「攜帶」類似真槍之玩具槍，而有危害安全之虞
    之情事，蓋是否已達妨害公共秩序、擾亂社會安寧之程度，
    另須審查該行為人之言詞舉動、時間、地點、身分等，加以
    考量。本件爰為被移送人不罰之諭知。
四、依社會秩序維護法第45條第2項裁定如主文。
中　　華　　民　　國　　111  　年　　3 　　月　　4　　日
                  臺灣臺中地方法院臺中簡易庭
                              法　官 林秉暉
以上正本證明與原本無異。
如不服本裁定，得於裁定書送達之翌日起5 日內以書狀敘述理由
，向本庭提出抗告（應附繕本）。
中　　華　　民　　國　　111  　年　　3 　　月　　4　　日
                              書記官 王志伃